臺灣臺中地方法院行政訴訟判決
110年度交字第483號
原      告  黃麒禎  
被      告  臺中市交通事件裁決處
                      設臺中市○○區○○○路00號
代  表  人  黃士哲    住同上
訴訟代理人  黃曉妍律師
上列當事人間交通裁決事件，原告不服被告民國110年10月15日
中市裁字第68-UE0000000、68-UE0000000號裁決書，提起行政訴
訟，本院判決如下：
    主  文
原告之訴駁回。
訴訟費用新臺幣參佰元由原告負擔。
    事實及理由
一、程序事項：按行政訴訟法第237條之7規定，交通裁決事件之
    裁判，得不經言詞辯論為之。本件屬交通裁決事件，依兩造
    所述各節及卷內資料其事證已臻明確，本院認無經言詞辯論
    之必要，爰不經言詞辯論而為判決。
二、事實概要：
　　原告所有號牌BDG-3139號自用小客車(下稱系爭車輛），於
    民國110年02月21日07時50分許，行經臺中港環港南路81至8
    2號燈桿間西南路段，因「行車速度，超過規定之最高時速
    逾80公里至100公里以內」及「駕駛人行駛速度超過規定之
    最高時速60公里以上(處車主)」之違規行為，遭臺中港務警
    察總隊（下稱舉發機關）員警認定該車違反道路交通管理處
    罰條例第43條第1項第2款、第43條第4項規定，逕行對車主
    即原告製開第UE0000000、UE0000000號舉發違反道路交通管
    理事件通知單。原告未於到案期限檢具事證及應歸責人相關
    資料，向被告告知應歸責人，被告即依道路交通管理處罰條
    例第85條第4項規定，推定原告有過失，並依道路交通管理
    處罰條例第85條第1項後段「仍依本條例各該違反條款規定
    處罰」之規定，續於110年10月15日以中市裁字第68-UE0000
    000號裁決書（下稱原處分一），依道路交通管理處罰條例
    第43條第1項第2款、第63條第1項第3款、第24條第1項第3款
    及「違反道路交通管理事件統一裁罰基準表」之規定，按期
    限內到案之基準，裁處原告第4階段罰鍰新臺幣（下同）18,
    000元，記違規點數3點並應參加道路交通安全講習。並於同
    日以中市裁字第68-UE0000000號裁決書（下稱原處分二），
    另依「道路交通管理處罰條例」第43條第4項及「違反道路
    交通管理事件統一裁罰基準表」之規定，裁處原告吊扣汽車
    牌照3個月。審酌原告於法定期間內提起行政訴訟，即應依
    「違反道路交通管理事件統一裁罰基準及處理細則」第66條
    第2項規定，俟法院裁判確定後，依其裁判處理，故刪除68-
    UE0000000號裁決書處罰主文二關於汽車牌照逾期不繳送者
    之文字記載，並送達原告。
三、原告主張略以：
(一)該路段無明顯標示與加裝較明顯附牌「前有測速照相」，包
    含該路段僅有一支「速限50」警示牌，原告因視線距離不明
    確清晰，導致原告因無法判定速限與標示。況此路段為筆直
    寬敞三線道，卻無明顯比例大小「放大型三角警示牌」或加
    裝明顯附牌「前有測速照相」字體，只以較小「標準型三角
    警示牌」標示，且藏於該路段原告行車方向左側分隔島上設
    置在一支較高紅綠燈桿與另一支藍色方向指示牌左後方的路
    燈管上，明顯有藏匿標示牌標示不明確未告知之行為，違反
    交通管理處罰條例第7條之2第9款之規定。
(二)原告舉證之錄影證據乃現場實測在時速50公里以下時，行駛
    內車道，可顯看出必須行駛到近標示牌2至3公尺時，才能勉
    強看清楚標示項目，倘以不超過時速50公里以內的行駛速度
    下經過，也僅只有1秒多的時間可供目測辨識，也就是說原
    告當時時速超過50公里以上，反應時間有可能僅少於1秒，
    更別說能明確辨識渺小相機標示，與限速50警示牌以致行駛
    到警覺固定式測相機距離時，試圖踩剎車又怕生命危險，急
    於現場狀況判定與違規間取捨，使原告陷入兩難。
(三)道路交通管理處罰條例第4條應以車輛駕駛人適當距離內辨
    認清楚為原則，道路交通標誌標線號誌設置規則第13之2條
    行車速率較高或路面寬闊之道路應用放大型警示牌；道路交
    通標誌標線號誌設置規則第14條建議加裝較明顯黃色牌面黑
    色字體前有測速照相附牌；道路交通標誌標線號誌設置規則
    第16之1條舉發機關應設置較明顯掛式標誌；道路交通標誌
    標線號誌設置規則第17條規定，舉發單位對於行車方向成90
    度角為原則，但現場標誌牌卻是約40度角，目視距離明顯受
    限；同向快慢車道三線以上者，應設置懸掛式標誌才為合理
    設置。
(四)台中港務警察總隊公路標誌設置主管機關卻非要選擇較為不
    明顯、侵害結果較為嚴重之「警示」方式，其違反比例原則
    甚明，亦違反行政行為應符誠信原則。舉發機關有遵守必要
    ，若未遵守，應屬違法。是本件警方逕行舉發之行為，自有
    違法之處，員警自不得加以舉發，被告亦不應加以裁決等語
    ，並聲明：原處分一、二撤銷。
四、被告答辯略以：
(一)系爭車輛行駛於違規路段，行經固定式「測速取締標誌」，
    標誌清楚未遭遮蔽，系爭車輛當時並無不能注意之情事。原
    告雖主張察覺有測速照相機告示牌標示至固定式測速儀之距
    離過短，使其反應不及，惟違規地點之最高速限標誌及測速
    取締標誌距離約225公尺，業已告知用路人依速限駕駛之作
    為義務，足以促請駕駛人注意不得違規行駛，應已堪認符合
    道路交通管理處罰條例第7條之2第3項之規範。
(二)原告質疑本案測速執法不明顯及逕認應如何設置云云，衡諸
    前開設置告示牌規定之用意，乃敦促駕駛人依行車速駕駛，
    以期在駕駛人避免受罰之心理下，達到依行車速限駕駛進而
    維護行車安全之最大效益，此係善意之提醒，原告應係領有
    合格駕駛執照之人，理應藉此謹慎注意暨遵守該路段速度限
    制之規定，非僅於設置測速取締標誌之告示牌處，方遵守交
    通規則，而於未設有告示牌處即得有不予遵循之寬容空間，
    況本件已於系爭地點前設置明顯告示牌告知駕駛人，舉發程
    序應無違誤。
(三)縱系爭車輛疏未注意該標誌，駕駛人駕駛車輛行駛於道路，
    本應隨時注意道路交通標誌、標線、號誌之指示，且依「道
    安規則」第93條第1項第1款規定，應將行速控制在時速50公
    里以下，惟系爭車輛竟以時速高達133公里之速度行駛於違
    規地點，超過時速83公里，顯有故意過失，自應受罰。
(四)原告主張設置主管機關選擇較不明顯、侵害結果較為嚴重之
    警示方式，違反比例原則與誠信原則等語，顯無理由，其將
    此違規行為推卸於未受提醒告知，率認警告標誌牌面設置有
    違法之處，原告主張警告標誌之設置不符合法律等語，自不
    可採。另原告為汽車所有人，對於系爭車輛有保管注意、篩
    選管控駕駛人、擔保駕駛人合於交通管理規範之義務，其竟
    恣意駕駛系爭車輛超速80公里以上，難認原告基於汽車所有
    人之地位，有積極主動採取其他更有效之措施加以警示、防
    範、提醒、阻止避免違規駕駛之情事，難謂已善盡上開義務
    而無過失，被告依「道交條例」第43條第4項及「違反道路
    交通管理事件統一裁罰基準表」之規定，另裁處原告吊扣汽
    車牌照3個月，亦無違誤等語，並聲明：原告之訴駁回。
五、本院之判斷：
(一)按「汽車駕駛人，駕駛汽車有下列情形之一者，處新臺幣6
    千元以上2萬4千元以下罰鍰，並當場禁止其駕駛：二、行車
    速度，超過規定之最高時速60公里。」、「汽車駕駛人有第
    1項第1款至第4款或前項行為者，並吊扣該汽車牌照3個月;
    經受吊扣牌照之汽車再次提供為違反第1項第1款、第3款、
    第4款或前項行為者，沒入該汽車。」、「汽車駕駛人有下
    列各款所列條款之一者，除依原條款處罰鍰外，並予記點：
    三、有第43條、第53條或第53條之1情形之一者，各記違規
    點數3點。」、「汽車駕駛人，有下列情形之一者，應接受
    道路交通安全講習：三、有第43條規定之情形。」道路交通
    管理處罰條例第43條第1項第2款、第4項、第63條第1項第3
    款、第24條第1項第3款分別定有明文。
(二)經查，依卷附超速違規之測速採證照片（見本院卷第71頁）
    顯示，時間：2021/02/21 07：50：21、主機：20H214、地
    點：臺中港環港南路81至82燈桿間（東向西）、限速：50Km
    /hr、車速：133Km/hr 車尾、序號：1218、證號：M0GA0000
    000A，且經放大檢視，受測車輛即為系爭車輛（車牌號碼為
    000-0000號）無誤，有超速之事實復為原告所不爭執。
(三)原告雖主張無明顯標示與加裝較明顯附牌「前有測速照相」
    ，包含該路段僅有一支「速限50」警示牌違反交通管理處罰
    條例規定云云，惟本件違規地點即臺中港環港南路81至82燈
    桿間（東向西）前方約225公尺處確實設置固定式「最高速
    限標誌-50」及「測速取締標誌」，用以提醒駕駛人應依規
    定速限行駛及前方路段有測速取締執法，且該標誌之豎立位
    置明顯可見，亦無遭受樹木、車輛或他物遮蔽之情，有卷附
    舉發機關110年12月7日中港警行字第1100018755號函檢附之
    採證照片可佐（見本院第73頁），足認舉發機關員警取締系
    爭車輛上開超速違規時，已符合前揭條文規定，於取締違規
    地點之前方1百公尺至3百公尺間為明顯標示，已盡告知駕駛
    人依速限駕駛之作為義務，促請駕駛人為不得違規超速行駛
    之注意。
(四)再按「行車速度，依速限標誌或標線之規定，無速限標誌或
    標線者，應依下列規定：一、行車時速不得超過五十公里。
    」道路交通安全規則第93條第1項第1款定有明文。查原告為
    領有自小客車合格駕照之人，其駕駛系爭車輛於尚未行經臺
    中港環港南路81至82燈桿間（東向西）前方約225公尺處固
    定式「最高速限標誌-50」及「測速取締標誌」前，自負有
    行車不得超過時速50公里之義務，況且依原告起訴狀陳稱必
    須行駛至時速50公里以下才可清楚看見速限警告標誌，即可
    推定當時原告於行經速限警告標誌前時速已超過50公里，是
    無論原告行經該路口有無看見速限警告標誌，業已構成超速
    之違規。故原告主張其舉證之錄影證據乃現場實測在時速50
    公里以下時，行駛內車道，可顯看出必須行駛到近標示牌2
    至3公尺時，才能勉強看清楚標示項目云云，顯屬脫罪卸責
    之詞，即非可採。
(五)又按道路交通標誌標線號誌設置規則第17條第3款規定：「
    懸掛式標誌，係利用陸橋或支架懸掛於車道上方，得視左列
    情況設置之：三、同向快慢車道三線以上者。」，係以道路
    主管機關「得」依現場環境衡酌事項設置標誌，並非同向快
    慢車道三線以上者「應」設置懸掛式標誌，縱然原告主觀認
    為該路段標誌設置有瑕疵存在，原告非得以此為由主張免責
    不受處罰。否則，倘若所有汽、機車駕駛人對主管機關所設
    置之標線、標誌或號誌，全憑主觀之認知，認為設置不當即
    可恣意違反，將如何建立道路上所劃設標誌、標線或號誌之
    公信力，交通安全之秩序亦將無從建立。況且原告應當遵守
    一般道路速限規定，非謂該路口未以懸掛式標誌提醒用路人
    ，即認有標誌設置不當而誤導違規之情形。是原告此部分主
    張，亦難執為免罰之事由。
六、綜上所述，原告違規事證明確，被告依法所為原處分一、二
    並無違誤，原告訴請撤銷，為無理由，應予駁回。
七、本件第一審裁判費為300元，應由原告負擔，爰確定第一審
    訴訟費用額如主文第2項所示。
據上論結，本件原告之訴為無理由，依行政訴訟法第237條之7、
第98條第1項前段、第237條之8第1項，判決如主文。
中　　華　　民　　國　 111　　年　　5　　月　　23 　日
　　　　　　　　　行政訴訟庭　法　官   吳俊螢
上為正本係照原本作成。
如不服本判決，應於送達後20日內，向本院提出上訴狀，其未表
明上訴理由者，應於提出上訴後20日內向本院補提理由書（均須
按他造人數附繕本）。上訴理由應表明關於原判決所違背之法令
及其具體內容，或依訴訟資料可認為原判決有違背法令之具體事
實。
中　　華　　民　　國　　111 　年　　5 　　月　　23　　日
                             書記官  　王素珍